臺灣高等法院刑事判決　　　　　　　　　　　　　　九十三年度上訴字第八一六號
　　上　訴　人
　　即　被　告　甲○○
　　選任辯護人　蔡佳吟律師
　　　　　　　　張名賢律師
　　　　　　　　歐龍山律師
右上訴人因毒品危害防制條例案件，不服臺灣桃園地方法院九十二年度訴字第九四一
號，中華民國九十二年十一月二十日第一審判決（起訴案號：臺灣桃園地方法院檢察
署九十二年度偵字第四九八七號），提起上訴，本院判決如左：
    主  文
原判決撤銷。
甲○○販賣第一級毒品未遂，處有期徒刑柒年貳月，扣案之第一級毒品海洛因二包（
合計淨重三點五五公克）、第二級毒品安非他命拾壹包（驗餘淨重壹佰陸拾捌點伍壹
公克）沒收銷燬之；扣案之電子秤壹台、分裝瓢貳支、分裝袋玖拾壹個、諾基亞廠牌
行動電話壹具，均沒收。
    事  實
一、甲○○前有多次施用毒品之前科，平日即購入多量之第一級毒品海洛因及第二級
    毒品安非他命施用，甲○○購入上開毒品時雖無販賣毒品藉以營利之意圖，但仍
    有待價而沽之期待。爰警方於八十九年十一月二十三日晚間九時許，在丙○○位
    於桃園縣中壢市○○路三二三號五樓住處，查獲丙○○持有安非他命三包（驗餘
    淨重二．五六四二克），簡世明持有注射針筒，獲悉丙○○施用毒品，即要求丙○○配合供出毒品來源，丙○○知悉甲○○有毒品可供販賣，即在警方授意下，
    撥打門號0000000000號行動電話予甲○○，表示要以新台幣（以下同
    ）七千元之代價購買安非他命半兩，同時以七千元之代價購買海洛因半錢，並要
    求甲○○持往丙○○之上址住處交付，甲○○獲悉後，即起意販賣藉以圖利，同
    意販賣，旋於翌日（二十四日）凌晨一時許，攜帶毒品海洛因二包（合計淨重三
    點五五公克）、安非他命十一包（總毛重一七六公克，總淨重一六八．七四公克
    ，驗餘淨重一六八．五一公克，平均純度約百分之九十三），以及其所有供秤量
    毒品之電子秤一台，供分裝毒品之分裝瓢二支、分裝袋九十一個，供聯絡販賣毒
    品所用之0000000000號之諾基亞廠牌行動電話一具，前往丙○○住處
    赴約，迨甲○○到達丙○○住處樓下電梯門口，尚未交付毒品予丙○○前，即遭
    預先埋伏之員警當場逮捕，而未得逞，並扣得上開物品。
二、案經桃園縣政府警察局八德分局報告臺灣桃園地方法院檢察署檢察官偵查起訴。
    理  由
壹、認定犯罪事實所憑之依據及認定之理由﹕
  一、被告對部分事實之自白﹕被告坦承於前開時、地經警方查獲其持有之前開毒品
      海洛因、安非他命、電子秤、行動電話等事實，並坦承係應丙○○之電邀前往
      。
  二、丙○○之供述﹕
  （一）關於丙○○警詢時之證據能力﹕
    １、被告辯稱：丙○○之警詢筆錄係遭警方之脅迫，無證據能力云云。
    ２、本院查，查獲本案之乙○○警員於原審法院九十年交訴字第一一二號刑事案
        件（被告甲○○另案涉犯販賣毒品案）審理及本院訊問時均坦承警方在丙○○獲案後，丙○○表示毒品是向被告購買的，警方有對丙○○說﹕「如果沒
        有供出毒品上源，我們就要辦你販賣毒品罪」，丙○○並因而打電話叫被告
        來等語（見該卷所附九十一年一月十日、九十一年五月七日訊問筆錄、本院
        九十三年四月二十三筆錄第七頁）。而丙○○僅坦承施用毒品海洛因及安非
        他命，除被查獲持有安非他命三公克餘外，警方並未握有丙○○可能販賣安
        非他命之其他證據。因之，警方所謂﹕若不供出毒品上源就要究辦販賣安非
        他命罪嫌等語，語帶恐嚇甚至威脅，雖有不當之處。然警方在調查施用及持
        有毒品者之案件時，循線再追查提供毒品之上源者乃職責所在，至於如何自
        持有施用毒品者處追查上源，乃警方辦案之方式，警方為求追出上源而有前
        開調查方式，雖有未當，然其違反之情節尚非重大；且販賣毒品，影響國民
        健康極大，而警方自丙○○處調查被告是否販賣安非他命，乃正常之程序，
        對被告訴訟上之防禦權之行使之影響及所生之實質危害不大；其後，警方對
        丙○○製作警詢筆錄時，再無其他不當或違法情形，所為之供述與檢察官訊
        問時之內容，亦無二致，本院審酌被告基本人權之保障及國民健康之維護，
        認警方稍有不當之調查方式，其違反法定程序之情節並非重大，應認本案丙○○之警詢筆錄可以作為認定本案犯罪事實之證據。被告雖另以警方另對丙○○提出條件，若丙○○供出被告，即可不追究丙○○男友林信智之罪責云
        云。然此為乙○○所否認，並稱﹕因未在林信智身上查獲毒品，故未對林信
        智採尿，但警方鑑於房屋係林信智出租予丙○○仍將林信智帶回做筆錄等語
        。查林信智出租房屋予丙○○，已經林信智於警詢時供明在卷；而兩人係男
        命及注射針筒之事實，固如前述，但警方並無任何證據證明林信智涉嫌持有
        毒品或施用毒品，則警方僅針對其出租房屋予丙○○為調查，於法並無不合
        ；亦即警方於本案案發時既無證據證明林信智涉犯不法，何須對丙○○提出
        條件？被告此部分辯解，自不可採。
    ３、被告以丙○○於警詢時受警方之威脅，且認為警方於檢察官訊問時仍在場，
        進而認為丙○○於檢察官訊問時之供述，亦係非法證據之衍生，亦認為無證
        據能力云云。惟查，查獲本案之警員與移送檢察官時戒護被告之警員並不相
        同，此為被告所是認，被告此部分辯解與事實不符。縱認查獲及移送之警員
        同一，然檢察官訊問時，丙○○並無不能自由陳述或意思被強制之情形，被
        告任意指摘檢察官之筆錄亦無證據能力，自不可採。
  （二）丙○○於獲案後之警詢時供稱﹕我向甲○○購買安非他命及海洛因，我只記
        得最後一次於八十九年十一月二十三日二十一時許我打他（被告）的行動電
        話0000000000跟他購買安非他命半兩新台幣七千元、海洛因半錢
        七千元等語。其後於檢察官兩度訊問時，亦陳指向被告購買海洛因及安非他
        命施用（見偵一八二０一號卷第十六、五一、七一、七二頁）。而警方於八
        十九年十一月二十三日晚間九時許，在丙○○位於桃園縣中壢市○○路三二
        三號五樓住處，查獲之安非他命三包係丙○○所有．注射針筒係簡世民所有
        之事實，亦分據丙○○、簡世民，供述在卷。
  （三）警員乙○○、蔡鳴俊之證述﹕本案係由警員乙○○、蔡鳴俊持檢察官簽發之
        搜索票，於前開時、地前往丙○○住處查獲，因丙○○供出毒品之上源是被
        告，丙○○始在警方之授意下，在警方面前打電話給被告表示很難過，須要
        毒品，被告果然依約前來，並經埋伏之警方於上址樓下電梯口查獲被告等情
        ，已經乙○○於檢察官訊問、原審法院九十年交訴字第一一二號刑事案、原
        審及本院訊問時證述明確（見偵四九八七卷第二四頁反面、原審法院九十年
        度交訴字第一一二號影印卷第十三、二九頁），參與本獲本案之警員蔡鳴俊
        於原審訊問時，亦有相類之證述（見原審卷第九十、九一頁）。
  （四）相關之鑑驗報告﹕
    １、警方在丙○○前開住處查獲丙○○所持有之顆粒三包（驗餘淨重二．五六四
        二克，經送請國防部憲兵司令部刑事鑑識中心鑑定結果，確有甲基安非他命
        成份，此有該中心九十二年八月四日（九二）宇鑑字第一０四九一號鑑驗通
        知書可稽（見原審卷第一二五頁）。
    ２、被告獲案時在被告身上查獲之白粉二包，經送法務部調查局鑑定結果，確含
        毒品海洛因成份（合計淨重三點五五公克）之事實，亦有該局八十九年十二
        月三日鑑定通知書可按（見偵一八二０一號卷第七十頁）。
    ３、被告獲案時在被告身上查獲之白粉粉末十一包，經送內政部警政署刑事警察
        局鑑定結果，均呈甲基安非他命反應（總毛重一七六公克，總淨重一六八．
        七四公克，驗餘淨重一六八．五一公克），有該局九十年六月十五日刑鑑字
        第五四二六三號鑑驗通知書附卷（見同上卷第一０四頁，查鑑定之十一包安
        非他命應為扣押物品清單八十九年度安保管字第二二三六號編號一之物，另
        含庶糖成份之不明粉末應為扣押物品清單八十九年度保管字第八００二號編
        號七之物，刑事警察局在上開鑑驗通知書上將此兩項物品顛倒誤載，應予更
        正）。
  （五）關於被告、丙○○之測謊﹕證人丙○○經法務部調查局測謊，認其就(1)其曾
        向甲○○購買毒品，(2)甲○○曾賣其毒品等問題，經測試無情緒波動之反應
        ，研判未說謊。被告經該局實施測謊，認其就其未曾販賣毒品予丙○○之問
        題，經測試呈情緒波動之反應，研判有說謊，有該局九十年二月二十三日（
        九０）陸（三）字第九０００三四八一號鑑定通知書及測謊鑑定過程參考資
        料（含測謊同意書、身心狀況調查表、測謊問題內容題組《包含檢測方法》
        、生理紀錄圖《含呼吸、膚電、脈搏》、測謊儀器運作情形、測謊施測環境
        評估、施測者專業資格證明、其他測謊資料《含測謊程序說明》）各一份附
        卷可稽。被告與丙○○就被告確實有販賣毒品予丙○○之問題實施測謊之結
        果互核相符，並無歧異，足徵丙○○於警、偵訊所稱有向被告購買毒品海洛
        因及安非他命等情，可以採信。
  （六）相關之扣案物品﹕被告獲案時被查獲持有海洛因二包、安非他命十一包外，
        並有被告所有之電子秤一台，分裝瓢二支、分裝袋九十一個，以及被告使用
        之0000000000號之諾基亞廠牌行動電話一具扣案。
  （七）被告有營利販賣毒品之意圖之認定﹕查被告係因丙○○以上開電話洽詢購買
        毒品而前往丙○○住處，警方並因而在丙○○住處樓下查獲本案之毒品及工
        具。其次，被告若非接獲丙○○之電話前往販賣毒品，何以會在深夜一時許
        ，任意在深夜造訪女子？又何以持有數量頗多之毒品？猶以安非他命高達一
        百餘公克。又何須隨身攜帶電子秤，分裝瓢、分裝袋等物？若再對照丙○○
        所述向被告購買之毒品為安非他命半兩（十八‧七五公克）及海洛因半錢（
        一‧八七五公克），而被告持有之安非他命為十一包，淨重一六八‧七四公
        克；持有之海洛因為二包，淨重三‧五五克。以海洛因而言，若平均計算，
        每包為一‧七七五公克，約為半錢。實正符合。足見被告攜帶之電子秤之目
        的應係供秤量毒品之用；所攜帶之分裝瓢、分裝袋則係供分裝毒品之用。再
        者，販賣毒品係違法行為，非可公然為之，亦無公定之價格，無論瓶裝或紙
        包，均可任意分裝增減分量，而每次買賣之價差，亦隨時依雙方資力、關係
        之深淺、需求之數量、來源是否充裕、販賣者是否渴求資金、查緝是否嚴緊
        、購買者被查獲時供述購買對象之可能性之風險評估等，而異其標準，非可
        一概而論，販賣之利得除經坦承及價量俱臻明確外，委難察得實情，販賣者
        從價差或量差中牟利方式雖異，但其圖利之非法販賣行為則一，販賣毒品之
        行為，事涉重典，苟無利潤可圖，被告殊無任意將海洛因及安非他命讓與他
        人之可能，是被告雖否認販賣毒品海洛因及安非他命，然被告與丙○○並非
        親人或好友，就本案交易之時、地及過程觀之，顯無原價轉讓之可能，被告
        係基於販賣毒品海洛因及安非他命藉以圖利，有營利之意圖，可以認定。末
        查，被告前有多次施用毒品之前科，此經被告於警詢時所是認，且有被告之
        前案紀錄表可按；被告於本案案發前之八十九年九月二十七日持有二十二包
        海洛因（重九五‧三一公克）、三包安非他命（重五四‧八九四公克）及含
        有海洛因之煙草等物經警查獲之事實，為被告所不否認（被告因此而被訴販
        賣安非他命部分，經本院另案認為不成立犯罪，然持有毒品部分則經本院判
        處有期徒刑一年確定─見本院九十二年上訴字第一八四號判決），對照被告
        於前案案發後不及二月，又因持有本案之毒品，再經警查獲。可知被告平日
        確持有多量之毒品以備施用，雖無證據證明被告於購入毒品之初，即意在販
        賣，藉以營利。然觀諸丙○○向被告購買毒品之經過，足以認定被告有待價
        而沽之期待，亦即若有人有意購買而探詢，被告即藉機販賣，用以圖利。
  （八）應附帶一提者，本案雖係警方以誘捕之方式而查獲被告，然此為司法警察對
        自始有犯罪故意之被告，為達成犯罪調查目的之必要，佈設機會，藉以搜集
        證據之方法，自為法之所許。此與對於原無犯罪故意之人，逕以引誘、教唆
        等違法手段，設局誘陷，引發其犯意，致使犯罪者，顯有不同。本案被告本
        有待價而沽之販毒之故意，且依約攜帶毒品前往交付，即已著手實施販毒之
        行為，縱買受者丙○○係因警方之授意，而無買受毒品之意思，其虛與之買
        賣毒品，意在協助警方辦案，以求人贓俱獲，因之，形式上被告與丙○○雖
        已約定交付毒品地點及議定價金，但因警察埋伏在側，伺機逮捕，事實上不
        能真正完成買賣毒品之行為，然因出賣人已實施販毒之行為，仍應論以販賣
        毒品未遂罪論（最高法院八十五年第四次刑事庭會議記錄參照）。
貳、被告辯解及有利被告證據不足採之理由：
  一、被告爭執丙○○警詢及檢察官筆錄無證據能力部分，已經論述如前，不再贅述
      。
  二、證人丙○○於原審法院及本院訊問時雖改稱﹕並未向被告購買安非他命或海洛
      因，並稱﹕警詢時係因被警察脅迫，才咬被告，伊毒品係向綽號「淑惠」人買
      的云云。惟丙○○不僅於警詢時供稱向被告購買毒品海洛因及安非他命，並在
      被告照片旁簽名註記被告即為販賣海洛因及安非他命之人，有該照片附卷可憑
      （詳八十九年度偵字第一八二０一號偵查卷第二十二頁）；其後於檢察官二度
      訊問時仍堅稱係向被告購買海洛因及安非他命。證人即製作丙○○警訊筆錄之
      警員蔡鳴竣於原審訊問時亦證稱：我們是採一問一答的方式，內容均是依其陳
      述所製作等語（見原審九十二年七月二十八日訊問筆錄）。警員乙○○於查獲
      丙○○後，雖有前述不當之調查方式，然實際上對丙○○製作筆錄者係蔡俊鳴
      ，且丙○○於檢察官訊問時不僅陳指向被告購買毒品，就被告如何於等候內勤
      檢察官訊問時拜託丙○○及同時獲案之簡世民幫忙解套，有詳細之說明（見偵
      一八二０一卷第七三頁）。若丙○○確受威脅或脅迫，何以於檢察官兩度訊問
      時，均為與警詢時相同之指述？其後丙○○所述自係迴護被告之詞，不可採信
      。同理，丙○○被查獲後供出毒品來自被告，並在警方之授意下以電話向被告
      購買本案之毒品，已如前述，丙○○其後改稱其與被告電話聯絡，係在警方到
      達前，其被查獲後，即未再與被告電話聯絡云云，亦不可採。至於丙○○如何
      得知被告之電話？是否先查詢電話記事簿？在聯絡被告前是否曾以電話聯絡「
      淑惠」等人？核均不影響於本案事實之認定，併此敘明。
  三、被告辯稱其前往丙○○住處之目的在還錢，非在販賣毒品云云。丙○○嗣於法
      院訊問時亦附和其詞。然此與丙○○於警詢及檢察官訊問時所述之內容，明顯
      不符。已難逕信。且丙○○於原審九十年交訴字第一一二號刑事案件審理時雖
      改稱打電話給被告只是要被告償還前欠一萬元云云。亦與被告於原審訊問時所
      述：丙○○只是叫伊過去而已，並未提及要伊還錢等語，不相符合。且依丙○○所述，被告僅欠款一萬元，若須償還，何須於深夜為之？若係還錢，又何須
      攜帶多量之安非他命、海洛因及電子秤、分裝袋、分裝瓢等物前往？被告此部
      分所辯顯不可採，丙○○所述被告去她家目的在還錢云云，均不足採信。
  四、丙○○與被告之電話聯繫中，是否約明購買何種毒品？查證人乙○○於原審法
      院九十年交訴字第一一二號刑事案證稱﹕案發當日請丙○○打電話約甲○○到
      訊問時證稱﹕當日丙○○打電話給甲○○表示要購買毒品海洛因。其後於原審
      法院訊問時又稱﹕記得丙○○跟甲○○說要買海洛因等語。警員蔡鳴竣則證稱
      ：丙○○打電話給甲○○說他現在很難過，須要海洛因等語。二人所述確有不
      甚一致之情形。然丙○○就其於八十九年十一月二十三日晚間九時許，撥打0
      000000000號行動電話予被告，表示要以七千元之代價購買安非他命
      半兩，並以七千元之代價購買海洛因半錢，並要求被告持往丙○○之上址住處
      交付之事實，已於警詢時陳述明確。被告並即因丙○○於上開電話，攜帶扣案
      之毒品、工具等赴約，進而被查獲，足見被告與丙○○就交易之毒品之種類、
      數量、金錢乃至交付之地點，均已具體約定，至於警員於事後之證述，或係因
      陳述不夠精確，或係因記憶模糊，或係因不是電話聯絡之當事人，不確知被告
      與丙○○間通話之具體內容，惟均不影響於本案事實之認定。
  五、關於測謊之證據能力﹕查被告以法務部調查局（以下簡稱調查局）之測謊報告
      僅簡略記載檢測之方法及結果，而未記載經過；且對丙○○測謊時，未併考慮
      丙○○曾遭警脅迫之因素，進而認調查局所為之測謊無證據能力云云。經查調
      查局原始之鑑定通知書，固如被告所指，僅記載鑑定之方法及結果，而未記載
      經過（見偵一八二０一號卷第一一六頁）。然其後已經補正本案鑑定過程之參
      考資料，包括測謊同意書、身心狀況調查表、測謊問卷內容題組、生理紀錄圖
      、測謊儀器運作情形、測謊施作環境評估、施測者專業資格證明及測謊程序說
      明（見原審卷第二０一頁以下），亦即本案之測謊，形式上已符合測謊基本程
      式要件，包括：經受測人同意配合，並已告知得拒絕受測，以減輕受測者不
      必要之壓力。測謊員須經良好之專業訓練與相當之經驗。測謊儀器品質良
      好且運作正常。受測人身心及意識狀態正常。測謊環境良好，無不當之外
      力干擾等要件。並無被告所指之情形。調查局並進一步函覆本院稱﹕受測者在
      測前會談時，完成同意書之簽署、身心狀況觀察詢問、對案情供述意見之詢問
      、測試問題解說、測謊儀器解說，以及其注意事項，並非在測謊程序無知之狀
      態下測試，並說明測謊次數必須二次之理由（見九十三年五月三日調科參字第
      ０九三００一七五三四０號函）。亦可見被告所辯無證據能力云云，不可採信
      。
  六、有關分裝瓢、分裝袋之歸屬。查扣案之毒品、電子秤一台，分裝瓢二支、分裝
      袋九十一個、行動電話等物，均係在被告身上查獲之事實，已經被告於警詢時
      供述在卷（見偵卷第六頁反面）。被告其後否認分裝瓢、分裝袋係其所有，已
      難採信。且被告於法院訊問時，就扣案物是否係其所有，所述亦反覆不一。或
      稱分裝瓢、分裝袋不是被告所有，是丙○○所有，其他都是被告所有（交訴一
      一二號影印卷第十九頁、原審卷第一三一頁），或稱分裝袋不是被告的，其他
      是（見原審卷第九二頁），或稱分裝袋不是被告的，分裝瓢忘了是誰的（見原
      審卷第一四六頁）。更見其所述閃爍。因之丙○○附和被告所述，自承分裝瓢
      、分裝袋係丙○○所有，亦不可採。
  七、被告另辯稱：丙○○自承自八十九年間戒治後，於同年八月間開始施用安非他
      命，並謂施用之毒品均係向被告購買；卻又稱購買之時間，始自八十九年九月
      底、十月初。足見楊慧所述不可採信。然並無補強證據證明丙○○自八十九年
      九月底、十月初開始向被告購買毒品（詳後述），被告此部分之辯解，自毋庸
      再論述。同理，被告爭執丙○○獲案時警方扣得之安非他命三包，非被告所販
      賣，亦與本案無關，不必贅述。
參、論罪科刑﹕
  一、海洛因、安非他命分別係毒品危害防制條例第二條第二項第一款及第二款所定
      之第一級毒品及第二級毒品。核被告販賣海洛因、安非他命未遂所為，係犯毒
      品危害防制條例第四條第五項、第一項、第二項之販賣第一級毒品未遂及販賣
      第二級毒品未遂罪，應依刑法第二十六條未遂犯之規定減輕其刑。
  二、被告販賣毒品予丙○○，因丙○○無購買毒品之真意，雙方無買賣意思之合致
      ，不可能生買賣之結果，然被告已著手販賣行為之實施，仍應依販賣未遂處斷
      ，並依未遂犯規定減輕其刑。
  三、被告同時販賣毒品海洛因及安非他命，係一行為，觸犯前述二罪，應從較重之
      販賣第一級毒品未遂罪處斷。
  四、審酌被告有多次施用、持有之毒品之前科，在本案之前且甫因涉嫌販賣毒品被
      查獲，仍不思警惕、悔悟，為圖私利，販賣海洛因、安非他命予他人，危害他
      人，助長毒品泛濫，影響國人身心健康與社會治安，惟尚屬未遂階段，實質危
      害尚未造成，以及犯後否認犯行之態度等一切情狀，就從重之販賣第一級毒品
      未遂罪最低本刑無期徒刑，依刑法第六十五條第二項規定減輕，量處如主文所
      示之刑。
  五、扣案如主文所示之海洛因及安非他命十一包，為查獲之毒品，應依毒品危害防
      制條例第十八條第一項前段規定沒收銷燬之。另扣案之電子秤一台、分裝瓢二
      支、分裝袋九十一個、0000000000號之諾基亞廠牌之行動電話一具
      ，均為被告所有且係供販賣第一、二級毒品所用之物，應依毒品危害防制條例
      第十九條第一項之規定，宣告沒收。至於扣案之葡萄糖粉四小包、含蔗糖成份
      之粉末四小包，以及警方在丙○○前開住處查獲丙○○所持有之安非他命三包
      （驗餘淨重二．五六四二克），被告否認係供販毒所用，且均查無證據證明上
      開物品係供販賣毒品之用，與本案犯行無涉，爰不諭知沒收。
肆、原判決應撤銷之理由﹕
  一、本案之海洛因二包係被告與安非他命十一包同時持有中被查獲，且係被告販賣
      並擬交付予丙○○之毒品，已經本院認定如前。原審法院就卷內已存之證據，
      並經檢察官起訴之事實，誤認無海洛因扣案，進而認被告未販賣海洛因，實有
      誤會。
  二、除本案有罪部分外，並無其他補強證據證明被告另販賣毒品予丙○○（詳後述
      ），原審判決判決認定被告除本案犯罪外，併自八十九年九月底起，販賣毒品
      海洛因及安非他命予丙○○，亦有未當。
  三、原審判決認扣案之電子秤一台、分裝瓢二支、分裝袋九十一個、000000
      0000號之諾基亞廠牌之行動電話一具，均為被告所有且係供販賣第一、二
      級毒品所用之物，雖無不當，然該等物品，應依毒品危害防制條例第十九條第
      一項之規定宣告沒收。原審法院卻依刑法第三十八條第一項第二款之之規定沒
      收，亦有未當。
  四、綜上所述，被告上訴否認犯罪，指摘原審判決不當，雖無理由，然原審判決既
      有未當，自應由本院將原審判決撤銷改判。
伍、不另為無罪諭知部分：
  一、公訴意旨另以﹕被告自八十九年八、九月間起，即基於概括犯意，連續多次，
      在桃園縣中壢市○○路三二三號或中壢市境內，分別以每半錢七千元，每半兩
      七千元之代價，販賣第一級毒品海洛因及第二級毒品安非他命予丙○○及簡世
      民施用，因認被告涉犯販賣海洛因及安非他命罪嫌。
  二、查公訴人認被告涉有右揭犯罪，係以丙○○於警詢及偵查中之指述及簡世民於
      警詢之指述，以及如前所述丙○○持有之三包安非他命暨前述扣案之電子秤、
      、分裝瓢、分裝袋、行動電話，為其論據。
  三、訊之被告堅詞否認右開犯行，辯稱被告未販賣海洛因及安非他命予丙○○及簡
      世民，被告根本不認識簡世民等語。
  四、按犯罪事實，應依證據認定之，無證據不得認定犯罪事實，刑事訴訟法第一百
      五十四條第二項定有明文。又犯毒品危害防制條例第八條第二項之罪，供出毒
      品來源因而破獲者，得減輕其刑，該條例第十七條定有明文；則施用毒品之人
      ，如供出毒品之來源因而破獲者，既得藉以邀求寬典減輕其刑，為擔保其所為
      不利於其他共同被告之陳述之真實性，尤應有足以令人確信其陳述為真實之補
      強證據。而所謂補強證據，則指除該自白或不利於己之陳述本身之外，其他足
      以證明自白之犯罪事實確具有相當程度真實性之證據而言，雖所補強者，非以
      事實之全部為必要，但亦須因補強證據與自白之相互利用，足使犯罪事實獲得
      確信者，始足當之。
  五、經查：
  （一）丙○○於警詢及檢察官訊問時固指自八十九年九月底某日起至八十九年十一
        月二十三日止，平均每星期一次，在桃園縣中壢市○○路三二三號五樓丙○○住處，以第一級毒品海洛因每半錢新台幣（下同）七千元，第二級毒品安
        非他命每半兩七千元之代價，利用被告使用之0000000000、00
        00000000、0000000000、0000000000等門號
        行動電話，作為聯絡工具，連續多次向被告購買第一級毒品海洛因及第二級
        毒品安非他命。簡世民於警詢時亦供稱：我所施用之海洛因及安非他命都是
        向甲○○購買，代價是每半錢海洛因七千元，安非他命是每半兩七千元等語
        ；又稱﹕我自八十九年初起向甲○○購買毒品，均以行動電話000000
        0000跟甲○○聯絡後，再約定時間及地點交易，已交易三、四次，最後
        一次是八十九年十一月二十日下午十八時，在中壢市○○路三二三號前馬路
        ，是向他購買半兩安非他命等語（見偵一八二０一號卷第二六、二七頁）。
  （二）惟簡世民於偵查中即否認向被告購買毒品，改稱：「我所吸食的毒品不是向
        甲○○購買，案發前未見過甲○○，警詢筆錄是警察自己寫的等語（見偵一
        八二０一號卷第五一、七五頁）；嗣於原審法院九十年交訴字第一一二號刑
        事案件審理時又證稱：「案發當時我並未認識被告甲○○，當時警察也是寫
        好筆錄才錄音的，叫我照唸」、「我跟被告完全不認識，如何跟被告購買毒
        品」、「（吸食毒品從何而來？）我是向桃園的一個朋友綽號叫阿民的買的
        」、「當初製作我的筆錄時，警方有脅迫我，並有威脅我，並有叫我乾姐楊
        見該卷所附九十年十二月四日、九十一年五月七日訊問筆錄）。經核簡世民
        雖於警詢時一度供稱有向被告購買毒品海洛因及安非他命，惟其後於偵、審
        程序時，均否認有向被告購買毒品，是否能逕信，已有可疑。其次，本件係
        警方查獲丙○○，再利用丙○○以購買毒品為餌撥打電話予被告繼而查獲。
        亦即被告係攜帶毒品欲交付予丙○○，並未與簡世民有何約定販賣毒品事宜
        。是被告於與丙○○約定後攜帶毒品前去丙○○住處而被查獲之經過，自難
        執為被告販賣毒品予簡世民之不利認定。至於證人簡世民雖經法務部調查局
        測謊結果，認其就(1)未曾向甲○○購買毒品，(2)甲○○未曾其毒品等問題經
        測試呈情緒波動反應，研判有說謊，有該局九十年二月二十三日（九０）陸
        （三）字第九０００三四八一號鑑定通知書一份附卷可稽。上開測謊鑑定有
        證據能力，亦如前述。然測謊鑑定雖足為證據資料之一種，但並非作為判決
        基礎之唯一證據，其有無證據之證明力，應由法院判斷，而法院依自由心證
        所為之判斷，應受經驗法則及論理法則之支配。本件簡世民雖就前開問題測
        謊結果研判有說謊，然除此而外，僅餘簡世民前後歧異之指訴，並無其他補
        強證據足認簡世民前於警詢之指陳與事實相符，實難僅以該單一之測謊結果
        ，即可推認被告確有此部犯行。此外，本院復查無其他積極事證足認被告確
        有於右開時、地，販賣毒品予簡世民之犯行。
  （三）同理，丙○○雖指自八十九年九月間起，即多次向被告購買海洛因及安非他
        命，公訴人並舉扣案之安非他命三包及前述之電子秤、分裝瓢、分裝袋、行
        動電話，為其論據。然長期施用毒品者，多有不同管道可取得毒品，此由丙○○於法院訊問時證稱：其向「淑惠」（嫂子）購買毒品等語，即可印證，
        因之，丙○○持有經扣案之安非他命三包，實不能逕認定係被告所販賣。其
        次電子秤、分裝瓢、分裝袋及行動電話，係被告供本案犯罪之用，固如前述
        ，但並無其他證據證明被告除本案犯罪外，另於公訴人所指之時間內，用以
        販賣毒品予丙○○。因之，關於被告被訴此期間內販賣毒品予丙○○之證據
        ，實僅有丙○○之指述，而基於同上之理由，實不能僅以丙○○之指述作為
        不利被告之認定。至於被告及丙○○之測謊鑑定雖顯示被告有販賣毒品予丙○○，然被告確有前述販賣毒品予丙○○未遂之事實，實不能以測謊結果，
        進而認定被告另有販賣之犯行。
  （四）綜上所陳，公訴人認定被告涉犯此部分罪行，其所憑證據尚不足以為被告有
        罪之認定。公訴人所指被告涉犯此部犯行尚未達於通常一般之人均不致有所
        懷疑，得確信其為真實之程度，而有合理性懷疑之存在，本院無從形成有罪
        之確信。不能證明被告此部分犯罪，根據「罪證有疑，利於被告」之證據法
        則與前開說明，本應依法諭知被告無罪之判決。然公訴人認被告此部分若成
        立犯罪，與前開論罪科刑部分分別有連續犯之裁判上一罪之關係，爰不另為
        無罪之諭知。
據上論斷，應依刑事訴訟法第三百六十九條第一項前段、第三百六十四條、第二百九
十九條第一項前段，毒品危害防制條例第四條第五項、第一項、第二項、第十九條第
一項、刑法第十一條前段、第五十五、第二十六條，判決如主文。
本案經檢察官朱家崎到庭執行職務。
中　　　華　　　民　　　國　　九十三　　年　　　六　　　月　　 三十 　　日
                              臺灣高等法院刑事第七庭
                                  審判長法  官  吳　啟　民
                                        法  官  蘇　隆　惠
                                        法  官  林　瑞　斌
右正本證明與原本無異。
如不服本判決，應於收受送達後十日內向本院提出上訴書狀，其未敘述上訴之理由者
並得於提起上訴後十日內向本院補提理由書（均須按他造當事人之人數附繕本）。
                                        書記官  丁　淑　蘭
中　　　華　　　民　　　國　　九十三　　年　　　六　　　月　　 三十 　　日
附錄本案論罪科刑法條全文
毒品危害防制條例第四條
製造、運輸、販賣第一級毒品者，處死刑或無期徒刑；處無期徒刑者，得併科新台幣
一千萬元以下罰金。
製造、運輸、販賣第二級毒品者，處無期徒刑或七年以上有期徒刑，得併科新台幣七
百萬元以下罰金。
